【裁判字號】    97,審訴,1830
【裁判日期】    980117
【裁判案由】    偽造文書等
【裁判全文】
臺灣高雄地方法院刑事判決            97年度審訴字第1830號
公  訴  人  臺灣高雄地方法院檢察署檢察官
被      告  甲○○
                      樓之2
上列被告因偽造文書等案件，經檢察官提起公訴（96年度偵續字
第456 號），本院判決如下：
    主  文
本件公訴不受理。
    理  由
一、公訴意旨略以：被告甲○○原係任職高雄區中小企業銀行小
    港分行（下稱高雄企銀小港分行）大出納，以金庫庫存現金
    、硬幣進出及保管為其業務內容。詎被告基於意圖為自己不
    法所有之概括犯意，連續於任職期間，將其業務上所收得持
    有之硬幣侵占入己，共計新臺幣（下同）24萬元。嗣於民國
    93年9 月3 日，因玉山商業銀行股份有限公司（下稱玉山銀
    行）概括承受高雄企銀之營業、資產及負債，高雄企銀員工
    王秀英乃於當日下午6 時許進行金庫盤點以利點交予玉山銀
    行，而於當日夜間8 時許，發現金庫內之硬幣數量較甲○○
    所製作之現金庫存明細表短少5 元硬幣12袋（每袋金額2 萬
    元）。經王秀英詢問被告，被告諉稱其將該12袋硬幣預留予
    每星期一、三、五均會至高雄企銀小港分行兌換硬幣之客戶
    紅歡企業股份有限公司（下稱紅歡公司），但尚未出帳云云
    ，而被告見其將硬幣侵占入己之行為可能遭他人發現，為遮
    掩事實，竟基於行使偽造私文書之犯意，未經紅歡公司同意
    即以紅歡公司名義書立偽造之憑條取款，以取信王秀英，俟
    經玉山銀行詢問紅歡公司，始悉上情，因認被告涉犯刑法第
    336 條第2 項之業務侵占罪嫌及同法第216 條、第210 條之
    行使偽造私文書罪嫌。
二、按已經提起公訴之案件，在同一法院重行起訴者，應諭知不
    受理之判決，並得不經言詞辯論為之，刑事訴訟法第303 條
    第2 款、第307 條分別定有明文。次按，刑法第55條關於牽
    連犯之規定，及同法第56條對於連續犯之規定，業為95年7
    月1 日修正公布施行之刑法所刪除，此刪除雖非犯罪構成要
    件之變更，但顯已影響行為人刑罰之法律效果，自屬法律有
    變更，而比較新、舊法結果，行為人有多次犯行時，若予分
    論併罰，顯較將之以牽連犯或連續犯論以一罪不利，是此時
    即應依刑法第2 條第1 項前段規定，分別依舊法論以牽連犯
    或連續犯。
三、經查，被告因涉嫌利用其在高雄企銀小港分行任職大出納之
    機會，基於意圖為自己不法所有之概括犯意，自91年5 月14
    日起至93年9 月23日止，連續多次以1 元硬幣混充為5 元硬
    幣或10元硬幣，及以10元硬幣混充為50元硬幣之方式，不法
    取得該分行金庫內之硬幣合計共492 萬673 元得手。嗣因玉
    山銀行概括承受高雄企銀之營業、資產及負債，陸續派員清
    點移交，方悉上情，被告因而經臺灣高雄地方法院檢察署檢
    察官以其涉犯刑法第320 條第1 項之竊盜罪嫌，於96年8 月
    31日偵查終結（案號：96年度偵字第23806 號），向本院提
    起公訴，於96年9 月17日繫屬在案（案號：96年度易字第29
    48號），而於97年9 月3 日，經本院以被告連續犯銀行法第
    125 條之2 第1 項前段之銀行職員，意圖為自己不法之利益
    ，而為違背其職務之行為，致生損害於銀行之財產罪，判處
    有期徒刑2 年、緩刑5 年在案，然因檢察官提起上訴，該案
    現正由臺灣高等法院高雄分院本院審理中（案號：97年度上
    易字第885 號），尚未確定等情，有該案之起訴書、本院96
    年度易字第2948號判決、臺灣高等法院被告前案紀錄表、本
    院公務電話紀錄可憑。而本件被告被訴之上開犯罪事實，亦
    係利用其擔任銀行職員之職務上機會，為圖自己不法之利益
    ，而為違背其職務之行為，並致其任職之銀行受有損害，2
    者犯罪構成要件相同，且本件被告之犯罪時間，同係於其擔
    任高雄企銀小港分行大出納期間（即91年5 月14日起至遭發
    覺時止），則被告於臺灣高雄地方法院檢察署96年度偵字第
    23806 號乙案及本案中所為之上開犯行，顯係基於概括犯意
    而為，且時間相近、手法類似、侵害相同被害人之法益，有
    刑法修正前之連續犯關係，而其前開被訴之行使偽造私文書
    犯行，則與其上開不法取得高雄企銀小港分行24萬元之犯行
    ，有刑法修正前之牽連犯關係（此亦為公訴意旨所肯認，見
    檢察官97年7 月22日補充理由書），是本件與上開先繫屬部
    分，即為裁判上一罪之同一案件。則本案檢察官就與上開已
    先繫屬於本院96年度易字第2948號乙案為同一案件之前揭犯
    罪事實，重行向本院起訴，於97年5 月13日繫屬本院，有臺
    灣高雄地方法院檢察署移送函及本院收案戳章在卷可按，是
    本案繫屬在後，揆諸前揭說明，爰不經言詞辯論，逕為諭知
    不受理之判決。
四、至被告同時被訴於93年9 月3 日，未經客戶朱陳玉桃同意，
    盜蓋其印鑑章於取款憑條上，詐領朱陳玉桃帳戶內之50萬元
    款項，因而涉犯刑法第339 條第1 項之詐欺取財罪嫌及同法
    第216 條、第210 條之行使偽造私文書罪嫌部分，由本院另
    行審結，附此敘明。
據上論斷，應依刑事訴訟法第303 條第2 款、第307 條，判決如
主文。
中    華    民    國    98    年    1     月    17    日
                  刑事第七庭    審判長法  官  李淑惠
                                      法  官  陳明呈
                                      法  官  陳君杰
以上正本證明與原本無異。
如不服本判決應於收受判決後10日內向本院提出上訴書狀，並應
敘述具體理由。其未敘述上訴理由者，應於上訴期間屆滿後20日
內向本院補提理由書(均須按他造當事人之人數附繕本)「切勿逕
送上級法院」。
中    華    民    國    98    年    1     月    17    日
                                      書記官  李承悌


司法院資訊處製作；財團法人民間司法改革基金會備份。
